最高法院刑事判決　　　　　　　九十六年度台上字第七九０號
上　訴　人　甲○○
　　　　　　乙○○
上列上訴人等因常業詐欺案件，不服台灣高等法院台中分院中華
民國九十五年十月十八日第二審更審判決（九十五年度上更(二)字
第一七二號，起訴案號：台灣台中地方法院檢察署八十九年度偵
字第一五九一二、一六四七二號），提起上訴，本院判決如下：
    主  文
上訴駁回。
    理  由
按刑事訴訟法第三百七十七條規定：上訴於第三審法院，非以判
決違背法令為理由，不得為之。是提起第三審上訴，應以原判決
違背法令為理由，係屬法定要件，如果上訴理由書狀未依據卷內
訴訟資料，具體指摘原判決不適用何種法則或如何適用不當，或
所指摘原判決違法情事，顯與法律規定得為第三審上訴理由之違
法情形，不相適合時，均應認其上訴為違背法律上之程式，予以
駁回。本件原審經審理結果，認為上訴人甲○○、乙○○常業詐
欺之犯行明確，因而撤銷第一審關於上訴人二人部分科刑之判決
，改判依較有利於上訴人二人之行為時法律，仍論處上訴人二人
共同以意圖為自己不法之所有，以詐術使人將本人之物交付為常
業罪刑，已詳敘調查、取捨證據之結果及憑以認定犯罪事實之心
證理由。並就上訴人二人否認犯行之供詞及其等所辯各語認非可
採，予以論述。就形式上觀察，原判決要無採證認事違背經驗法
則、論理法則或理由不備等違背法令之情形。上訴人二人上訴意
旨略以：（一）、原判決援引為判決基礎之謝良昇與上訴人二人
於警詢時之供述，均僅陳稱上訴人二人固共同負責寄發詐欺信件
，但尚未及寄出，即為警查獲，尚無法證明上訴人二人另分擔印
刷、裝封與貼郵之工作，原判決竟據以推論上訴人二人有此等分
擔實行犯罪之行為，非但與卷證不相適合，且有僅憑推論認定犯
罪事實之違法。（二）、依謝良昇與甲○○之上開供證，甲○○
既尚未及寄發詐欺郵件即為警查獲，縱認已實行犯罪行為，亦僅
屬未遂，原判決未引用未遂之相關規定減輕其刑，亦有不適用法
則之違法。（三）、第一審判決認上訴人二人自民國八十九年九
月間起，共同參與常業詐欺犯行，向其判決附表所示之被害人多
人詐財新台幣（下同）八千餘萬元，因而分別依序量處乙○○、
甲○○有期徒刑一年十月及二年，原判決則以乙○○、甲○○係
先後於八十九年九月二十二日及二十五日加入參與本件犯行，僅
共同詐騙原判決附表一之二編號一、二、七、十、十三、十四及
十五所示之被害人，並據以撤銷第一審判決，故原判決所認定上
訴人二人參與詐騙之被害人人數及詐騙金額顯然較第一審判決所
認定者少，卻仍量處乙○○有期徒刑一年十月，並未減輕，甲○
○處以有期徒刑一年八月，祇減少四月，即與被告上訴案件，除
非變更起訴法條，否則若所適用法條相同，而認定之情節較輕，
卻仍維持與其原審相同之宣告刑，無異判處較重之刑，不符罪刑
相當原則之判例意旨有違，自屬違背法令云云。惟查：（一）、
共同正犯間，非僅就自己實行之行為負其責任，並在犯意聯絡之
範圍內，對於其他共同正犯所實行之行為，亦應共同負責。本件
共犯謝良昇於警詢、偵查中供稱因上訴人二人及謝德龍未就業，
故介紹彼等至陳宗之詐欺集團工作，由陳宗僱用彼等三人，
甲○○係從事運送及寄發傳單；甲○○於偵查中亦供稱其經由謝
良昇介紹從事郵寄信件工作，且對檢察官訊問何時開始參加本件
刮刮樂集團一節，並自承八十九年九月二十五日謝良昇即囑其至
台中送貨，然當時無郵件待寄，而乙○○在其之前即已至台中，
同年月二十八日，謝良昇復囑其至台中找乙○○郵寄刮刮樂信件
，當天謝良昇將十三箱已書妥郵寄縣市名稱之郵件交由其寄發，
遭查獲時，警察確自其駕駛之小客車內，扣得該批詐騙信件；另
乙○○於警詢時亦坦認謝良昇說服其共同詐騙他人錢財，每月固
定給付五萬元酬勞，並告知係以刮刮樂郵寄方式詐財，其乃於八
十九年九月二十二日前往台中，因而得知謝良昇利用承租之台中
市○○街六十八號五樓五０三室為犯罪場所，足徵上訴人二人明
知謝良昇為彼等介紹之工作，實係加入刮刮樂之詐欺集團，乃竟
均同意，並先後自八十九年九月二十二日及同年月二十五日加入
，參與陳宗、謝良昇之常業詐欺犯行，與陳宗、謝良昇等人
間，顯有常業詐欺之犯意聯絡。又陳宗詐欺集團，自上訴人二
人共同參與之日起至八十九年九月二十九日為警查獲時止，向原
判決附表壹之二編號一、二、七、十、十三、十四及十五所示被
害人各詐得該附表所示財物之情，亦據陳宗坦承不諱及各該被
害人指訴明確，是上訴人二人基於共同犯意聯絡，加入陳宗詐
欺集團後，不論其二人所分擔實行之犯罪行為，是否已達於既遂
，仍應就其犯意聯絡範圍內之該詐欺集團內其他共同正犯之詐欺
既遂行為負責。原判決因認上訴人於就陳宗集團此等部分之常
業詐欺既遂犯行，應負共同正犯之責，此乃原審本其職權之行使
，對調查所得之證據定其取捨，為價值上之判斷，據以於判決內
認定上訴人二人之常業詐欺犯行，顯無違背客觀上之經驗法則與
論理法則，上訴意旨就屬原審採證認事職權之適法行使及原判決
已說明事項，徒憑己見，任意指摘有證據上理由矛盾、違背證據
法則與不適用法則之違法，復仍為單純事實之爭執，要難謂為適
法之第三審上訴理由。（二）、量刑之輕重，係屬事實審法院得
依職權自由裁量之事項，苟法院於量刑時，已以行為人之責任為
基礎，並斟酌刑法第五十七條各款所列情狀，而未逾越法定範圍
，又未濫用其職權，即不得遽指為違法。故第二審判決撤銷第一
審判決改判時，除應受刑事訴訟法第三百七十條禁止不利益變更
原則規定之限制外，自得本於其審判所得心證資料，斟酌刑法第
五十七條所列各款情形，重新考量刑度，對被告量刑。又上開禁
止不利益變更原則規定，係指由被告上訴或為被告之利益而上訴
之案件，第二審法院不得諭知較重於原審判決之刑，但檢察官為
被告之不利益而上訴者，自不受前述之限制，此為法條反面解釋
之當然結果。本件除上訴人即被告二人外，檢察官亦為上訴人二
人之不利益而提起第二審上訴，是原判決量刑，並無該禁止不利
益變更原則之適用；且原判決量刑時已依刑法第五十七條規定，
審酌上訴人二人之素行、犯罪動機、參與犯罪情節、所生危害、
犯罪後仍否認犯罪，復未賠償被害人等之損害等一切情狀，予以
綜合考量，對上訴人二人分別為刑之量定，亦無逾越法定刑度及
濫用自由裁量權限之情事，上訴意旨猶以原判決量刑違背上開禁
止不利益變更原則及罪刑相當原則，指摘原判決不當，亦顯非合
法之第三審上訴理由。依上揭說明，本件上訴人二人之上訴為違
背法律上之程式，應予駁回。
據上論結，應依刑事訴訟法第三百九十五條前段，判決如主文。
中　　華　　民　　國　九十六　年　　二　　月　　八　　日
                      最高法院刑事第七庭
                          審判長法官  張　淳　淙
                                法官  劉　介　民
                                法官  張　春　福
                                法官  洪　昌　宏
                                法官  蔡　彩　貞
      本件正本證明與原本無異
                                      書  記  官
中　　華　　民　　國　九十六　年　　二　　月   十四   日
                                                Ｚ
